臺灣嘉義地方法院刑事判決　　　　　　94年度交簡上字第49號
上　訴　人
即　被　告　甲○○
上列上訴人因過失傷害案件，不服本院嘉義簡易庭中華民國九十
四年七月一日九十四年度嘉交簡字第四五九號第一審簡易判決（
聲請簡易判決處刑書案號：臺灣嘉義地方法院檢察署九十四年度
偵字第三四八七號）提起上訴，本院管轄之第二審合議庭判決如
下：
    主  文
原判決撤銷。
甲○○因過失傷害人，處有期徒刑參月，如易科罰金，以參佰元
折算壹日。
    事  實
一、甲○○未經考領取得機車駕駛執照，竟於民國九十三年九月
    二十六日上午九時三十分許，騎乘車牌號碼ＴＪ三—二九六
    號輕型機車，沿嘉義市○○街○○道由西往東方向行駛，途
    經該街與嘉義市○○路○○路口時，本應注意車輛行至閃光
    紅燈之交岔路口，支線道右轉彎車應暫停讓幹線道直行車先
    行，而依當時天候晴、日間有自然光線、路面乾燥無缺陷、
    無障礙物等情形，於客觀上並無不能注意情事，竟疏未注意
    ，於車行至上開交岔路口時，未讓行駛於其左側沿嘉義市○
    ○路，由北往南方向直行之乙○○所騎乘車牌號碼ＫＶ六—
    四三○號重型機車先行，即貿然右轉友愛路。適乙○○騎乘
    上開機車行至交岔路口，亦疏未注意行經閃光黃燈號誌交叉
    路口，應注意車前狀況，並隨時採取必要之安全措施，致甲
    ○○所駕駛機車之左後車尾與乙○○騎乘之機車前車頭發生
    碰撞，乙○○因此人車倒地，受有右手腕骨脫位、右手橈骨
    遠端尺骨側發生骨折及右手腕部變形之傷害。甲○○於事故
    發生後，在偵查機關尚不知何人為犯罪嫌疑人時，主動向前
    來處理之警員張自勉表示為其駕車肇事，而自首接受裁判。
二、案經甲○○自首、乙○○告訴臺灣嘉義地方法院檢察署檢察
    官偵查後聲請簡易判決處刑。
    理  由
一、訊據被告甲○○雖對於上揭時地駕駛輕型機車，與告訴人乙
    ○○騎乘之機車碰撞，致告訴人受傷等情供承不諱，惟矢口
    否認有何過失犯行，辯稱：轉彎前已有注意來車情形，右轉
    後始遭告訴人由後追撞，其並無過失云云。惟查：
  (一)上開事實，業據告訴人於警詢、偵查中指訴綦明（見發查卷
    第三、一八、二八、二九頁），並有道路交通事故現場圖（
    ）、道路交通事故調查報告表(一)(二)（見發查卷第一五、一六
    頁見發查卷第一四頁）、現場照片（見發查卷第二三至二六
    頁）在卷可參。告訴人因而受有右手腕骨脫位、右手橈骨遠
    端尺骨側發生骨折及右手腕部變形之傷害，亦有財團法人嘉
    義基督教醫院診斷證明書在卷可稽（見發查卷第六頁）。
  (二)按汽車行駛至交岔路口，其行進、轉彎應遵守燈光號誌之指
    示，道路交通安全規則第一百零二條第一項第一款定有明文
    。而依道路交通標誌標線號誌設置規則第二百十一條第一項
    規定，閃光黃燈表示「警告」，即車輛應減速接近，注意安
    全，小心通過；而閃光紅燈表示「停車再開」，即車輛應減
    速接近，先停止於交叉路口前，讓幹道車優先通行後認為安
    全時，方得續行。經查本件被告騎乘前開機車行經該肇事地
    點，擬由支線道興雅街右轉幹線道友愛路，而當時興雅街之
    閃光號誌，係「閃光紅燈」，友愛路之閃光號誌，係「閃光
    黃燈」，此業經其與告訴人供明在卷，且依卷附本件道路交
    通事故現場圖之記載，亦明確載明：「興雅街為閃光紅燈」
    ，則依上開規定，被告駕車自應「停車再開」，並停止於交
    叉路口前，即停止線前，讓幹線道之告訴人所駕駛車輛先行
    ，於確認告訴人所駕駛之車輛經過後，見四周安全無虞時始
    得續行。依前揭道路交通事故調查報告表(一)之記載，肇事當
    時天候晴、日間有自然光線、路面乾燥無缺陷、無障礙物，
    並無不能注意之情事。詎被告竟疏於注意，於通過該路口之
    前並未先暫停，亦即並未確認左側已無來車，即貿然右轉。
    被告雖辯稱：轉彎前已有注意來車情形，右轉後始遭告訴人
    由後追撞，其並無過失云云，然查被告於警詢時稱：其當時
    沿興雅街慢車道由西向東方向行駛，行至路口時，其方向為
    閃光紅燈，其有開啟右轉方向燈，即右轉駛入友愛路，告訴
    人車頭撞及其所駕駛機車車頭始發現告訴人來車等語（見發
    查卷第一七頁），足見其右轉彎前，並未暫停注意左方來車
    ，以致未能發覺左側告訴人之來車，因而肇事，被告對於本
    件車禍之發生，確有過失。況本件經送臺灣省嘉雲區車輛行
    車事故鑑定委員會鑑定結果，亦認：被告駕駛輕型機車，行
    經閃光紅燈號誌交岔路口，支線道右轉彎車未暫停讓幹線道
    直行車先行，為肇事主因，告訴人駕駛重型機車，行經閃光
    黃燈號誌交岔路口，未注意車前狀況，為肇事次因，有臺灣
    省嘉雲區車輛行車事故鑑定委員會九十四年六月一日嘉雲鑑
    字第○九四五八○二四六號鑑定意見書（見他字卷第一○至
    一三頁）在卷可參。又告訴人確因本件車禍所受有上開傷害
    ，是被告之過失行為，與告訴人之受傷結果間，顯具有相當
    因果關係。雖告訴人同有未注意車前狀況之過失，仍無法解
    免被告過失之責。
  (三)綜上所述，本件事證明確，被告所辯無非事後卸責之詞，尚
    無足採，其過失傷害犯行堪以認定。
二、核被告所為，係犯刑法第二百八十四條第一項之過失傷害罪
    。被告無駕駛執照駕車，因而致告訴人受傷，業經其於警詢
    及本院自承在卷（見發查卷第一七頁、本院簡上卷第三五頁
    ），其既應負上述刑法過失傷害之刑事責任，自應依道路交
    通管理處罰條例第八十六條條第一項加重其刑。又被告於偵
    查機關尚不知何人為犯人之前，而於警員張自勉到場處理時
    主動表示其為肇事者，有嘉義市○○○道路交通事故肇事人
    自首情形紀錄表（見發查卷第一九頁），事後並接受裁判，
    已符合刑法第六十二條前段自首規定之要件，應依該規定減
    輕其刑，並依法先加後減之。原審認被告所犯罪證明確，予
    以論罪科刑，固非無見，惟被告於肇事時，未經考領取得機
    車駕駛執照，依道路交通管理處罰條例第八十六條第一項規
    定，應加重其刑至二分之一，原審未依該規定加重其刑，稍
    有未洽。被告認自己並無過失而提起上訴，並無理由，惟原
    判決既有如前可議之處，自屬無可維持，應由本院將原判決
    予以撤銷改判。爰審酌被告係高職畢業之智識程度，其無駕
    駛執照仍執意駕車肇事之犯罪情形，其就本次車禍之過失程
    度，告訴人所受傷害，因本次車禍導致輕度肢障，領有身心
    障礙手冊，告訴人就本件車禍本身亦有過失，及被告迄未賠
    償告訴人之犯後態度等一切情狀，量處如主文所示之刑，並
    諭知易科罰金之折算標準。
據上論斷，應依刑事訴訟法第四百五十五條之一第一項、第三項
、第三百六十九條第一項前段、第三百六十四條、第二百九十九
條第一項前段，刑法第二百八十四條第一項、第六十二條、第四
十一條第一項前段，道路交通管理處罰條例第八十六條第一項，
罰金罰鍰提高標準條例第一條前段、第二條，判決如主文。
本案經檢察官陳鈴香到庭執行職務。
中　　華　　民　　國　　94　　年　　8 　　月　　31　　日
                    交通法庭    審判長法  官  康存真
                                      法  官  曾宏揚
                                      法  官  鄭雅文
上列正本證明與原本無異。
本件不得上訴。
中　　華　　民　　國　　94　　年　　8 　　月　　31　　日
                        　　          書記官　鄭翔元
附錄論罪科刑法條：
刑法第二百八十四條第一項
因過失傷害人者，處 6 月以下有期徒刑、拘役或 500 元以下罰
金，致重傷者，處1年以下有期徒刑、拘役或500元以下罰金。
